【裁判字號】    96,訴,6333
【裁判日期】    970425
【裁判案由】    侵權行為損害賠償
【裁判全文】
臺灣臺北地方法院民事判決              96年度訴字第6333號
原      告  丁○○
訴訟代理人  曾朝誠律師
複代理人    乙○○
被      告  丙○○
            甲○○原名秦莉雯.
上列當事人間損害賠償等事件，本院於中華民國97年4月3日言詞
辯論終結，判決如下：
    主  文
被告甲○○應給付原告新台幣陸拾玖萬零玖佰貳拾壹元，及如附
表所示之利息。
原告其餘之訴駁回。
訴訟費用由被告甲○○負擔。
本判決第一項於原告以新台幣貳拾伍萬元為被告甲○○供擔保後
得假執行。
原告其餘假執行之聲請駁回。
    事實及理由
一、程序方面：
（一）按訴狀送達後，原告不得將原訴變更或追加他訴，但擴張
      或減縮應受判決事項之聲明者，不在此限，民事訴訟法第
      255條第1項第3款定有明文。本件原告於起訴時請求被告
      丙○○應給付原告新台幣（下同）315,541元及自民國95
      年1月18日起至清償日止，按年利率6％計算之利息，及被
      告丙○○、甲○○應共同給付原告710,425元及自95年12
      月30日起至清償日止，按年息6％計算之利息，嗣於訴訟
      中減縮聲明為請求被告應共同給付原告690,921元，及自
      95年12 月30日起至清償日止，按年息6％計算之利息，核
      係屬減縮應受判決事項之聲明，依上開規定，應予准許。
（二）本件被告二人未於言詞辯論期日到場，核無民事訴訟法第
      386條各款所列情形，爰依原告之聲請，由其一造辯論而
      為判決。被告二人雖於97年2月29日提出請假單主張被告
      丙○○因罹患憂鬱症與躁鬱症，被告甲○○因小孩生病而
      不能到庭。惟被告甲○○部分並非因天災或相類之事由而
      不能到場；又按當事人因患病不能於言詞辯論期日到場者
      ，如無可認為有不能委任訴訟代理人到場之情形，即非民
      事訴訟法第386條第2款所謂因不可避之事故而不到場（最
      高法院28年上字第1574號裁判要旨參照），被告丙○○所
      患病並無不能委任訴訟代理人到場之情形，是被告二人尚
      難認有不能到庭之正當理由，附此敘明。
二、原告主張：
（一）被告丙○○於92年9月起，任職於原告開設之佳林語文數
      學電腦美術短期補習班擔任班主任乙職，並經手代收學員
      之補習費用，惟至94年底經原告補習班委任之會計師將實
      際收入與開出之收據對帳，發現92年10月至93年2月減少
      313,541元及94年份減少980,685元，合計短少之金額共為
      1,294,206元，且經原告於95年1月12日委請律師發函催告
      被告丙○○返還上開金額，惟被告丙○○均置之不理。嗣
      經雙方協調，被告甲○○（即丙○○之配偶，原名秦莉雯
      ）願承擔丙○○之債務，被告甲○○並於95年1月9日簽立
      切結書，被告甲○○雖已依約清償461,200元，並另交付
      彰化商業銀行永和分行，發票日分別為95年6月30日、95
      年12月30日、96年6月30日、96年12月30日、97年6月30
      日、97年12月30日，票面金額各為142,085元之支票共6紙
      以為清償（票號：CL0000000、CL371383、CL0000000、CL
      0000000、CL0000000、CL0000000）。惟上開支票第一紙
      雖兌現，然第2紙支票於95年12月30日竟遭退票。本案被
      告丙○○不法侵佔原告1,294,206元，自應賠償原告前開
      損害，又被告甲○○承擔被告丙○○之債務，業已返還60
      3,285元，惟尚有690,921元（計算式為：1,294,206－461
      ,200 －142,085＝690,921）尚未清償，是原告自得請求
      被告甲○○、丙○○共同給付未清償之690,921元及自95
      年12月30日起至清償日止，按年利率6％計算之利息。
（二）被告甲○○確同意承擔被告丙○○1,313,685元之債務：
      系爭切結書內容詳載被告泰立汶將先行償還461,200元，
      並另簽發彰化商業銀行永和分行，票面金額各為142,085
      元之系爭支票共6紙予原告，倘原告逼迫被告甲○○，被
      告甲○○豈會親筆寫下所有切結書內容，且被告甲○○亦
      於95年1月18日寄發台北文山萬美街郵局183支第3號存證
      信函予原告，信函內容均與其所簽立之切結書內容相符，
      足見被告甲○○係自願性承擔被告丙○○之債務，絕無任
      何原告逼迫之情事。是被告甲○○簽立切結書之事實，顯
      見兩造確有合意之存在。
（三）被告丙○○不法侵佔原告1,294,206元，自應賠償原告前
      開損害，又被告甲○○承擔被告丙○○之債務，業已返還
      603,285元，惟尚有690,921元尚未清償，是被告甲○○自
      應與被告丙○○共同清償690,921元之債務，且依票據法
      規定，原告自得請求未清償之690,921元應按年利率6％計
      算利息。
（四）爰聲明：1.被告等應共同給付原告690,921元及自95年12
      月30日起至清償日止，按年息6％計算之利息。2.願供擔
      保，請准宣告假執行。
三、被告二人未於最後言詞辯論辯論期日到庭，惟於96年11月15
    日提出書狀辯稱：原告父子在被告甲○○坐月子期間半夜打
    電話不斷騷擾與疲勞轟炸，時間在94年12月與95年1月初，
    致被告甲○○於95年1月9日在無法思考下被迫簽下切結書替
    被告丙○○還1,313,685元，當時原告父子要求被告甲○○
    簽下切結書後，竟馬上於95年1月12日寄出存證信函要求被
    告丙○○返還1,629,226元，又於95年1月13日簽收被告所有
    支票之收據，此舉矛盾不合常理，恐有意圖欺騙被告甲○○
    。而被告甲○○因心生恐懼，不敢到處張揚，迫於無奈，四
    處借錢兌現第一張發票日95年6月30日支票，金額142,085元
    ，然原告父子於這段期間收了支票也收了錢，還是向法院提
    出被告丙○○侵占之訴，此行為實在是欺壓被告等語資違抗
    辯。並聲明：原告之訴及假執行之聲請均駁回。
四、不爭執之事項：
（一）被告丙○○曾任職於原告所開設之佳林數學電腦美術短期
      補習班之班主任。
（二）被告甲○○已支付461,200元及發票日95年6月30日之票款
      142,085元，合計603,285元（461,200＋142,085＝603,28
      5）。
五、得心證之理由：本件依據原告之主張及被告具狀答辯內容，
    本件應審酌厥為：
（一）原告主張被告丙○○於任職期間侵占學員學費1,294,206
      元，被告則否認之。經查，原告上開主張，業據提出收入
      日報表、收據及未入帳明細為憑（見本院卷一第57頁至第
      129頁，本院卷一第139頁至第300頁，本院卷二第1頁至第
      181頁），經核，原告所提收入日報表上有被告丙○○之
      姓「萬」之記載，原告主張收入日報表為被告丙○○所經
      手，應可採信。原告復亦提出已收未報繳之收據為憑，被
      告並未具體舉出上開收入日報表及收據何者不實，原告主
      張堪信為真實，是原告主張被告丙○○於任職期間侵占學
      費1,294,206元，應屬可採，被告丙○○應對原告負有償
      還1,294,206元之損害賠償債務。
（二）原告主張被告甲○○簽立切結書成立債務承擔等語，被告
      甲○○則辯稱上開切結書係被迫簽立等語。
  １、按因被詐欺或被脅迫而為意思表示者，表意人得撤銷其意
      思表示。所謂因被脅迫而為意思表示，係指因相對人或第
      三人以不法危害之言語或舉動加諸表意人，使其心生恐怖
      ，致為意思表示而言。當事人主張其意思表示係因被詐欺
      或脅迫而為之者，應就其被詐欺或被脅迫之事實，負舉證
      之責任，最高法院95年度台上字第2948號裁判要旨參照，
      本件被告甲○○辯稱系爭切結書係被迫簽立云云，惟並未
      舉證其實其說，被告甲○○所辯，自不足採。
  ２、次查，依原告所提被告甲○○所簽立系爭切結書之內容載
      明：「本人願代丙○○先生償還蕭先生肆張支票，並於95
      年1月11日歸還，支票金額共肆拾陸萬壹仟貳佰元正，其
      中95年1月15日支票若無法歸還時，願開立95年1月14日支
      票，若於上述日期歸還時，蕭先生應歸還本人開立之支票
      。其餘捌拾伍萬貳仟肆仟伍拾元正分三年期攤還，並開立
      支票共6張，金額分別為壹拾肆萬貳仟零捌拾伍元正，從
      民國95年起，每年6月30日與12月30日至97年12月30日還
      清，以上所述若無法履行，願負法律上之責任」，被告甲
      ○○承諾代被告丙○○償還上開款項，並敘明若無法履行
      ，願負法律上責任，依上開切結書之意旨，應認被告甲○
      ○與原告成立債務承擔契約。
（三）惟按第三人與債權人訂立契約承擔債務人之債務者，其債
      務於契約成立時，移轉於該第三人，民法第300條定有明
      文，是民法第300條規定者為免責的債務承擔。又按債務
      承擔契約，係以移轉債務於第三人為目的之契約，第三人
      與債權人間一有此項契約之成立，債務即移轉於第三人，
      嗣後原債務人既不復負擔債務，債權人自不得更向原債務
      人請求履行，最高法院23年上字第3008號裁判要旨參照。
      經查，本件系爭被告丙○○應負之損害賠償債務，既由被
      告甲○○簽立切結書與原告而為債務承擔，依上開規定，
      被告丙○○之債務，即移轉於被告甲○○，從而，原告依
      據民法第300條，僅得請求被告甲○○給付賠償款，原告
      復請求被告丙○○共同賠償，核與上開規定不合，不應准
      許。
（四）被告丙○○應對原告負有償還1,294,206元之損害賠償債
      務，經被告甲○○債務承擔，已如前述，而被告甲○○已
      支付461,200元及票款142,085元，合計603,285元，從而
      原告請求被告甲○○給付餘額690,921元（1,294,206－
      603,285＝690,921），應予准許。
（五）原告另請求自95年自12月30日起至清償日止，按年息6%計
      算之利息部分：按票據法第128條第2項規定：支票在票載
      發票日前，執票人不得為付款之提示，又票據法第133 條
      規定：執票人向支票債務人行使追索權時，得請求自為付
      款提示日起之利息，如無約定利率者，依年利六釐計算。
      經查，被告甲○○所開立之支票，其中發票日95年6月30
      日之支票已兌現，其餘發票日95年12月30日、96年6月30
      日、96年12月30日於本件辯論終結前到期，是只有上開金
      額得依票據法第133條請求年息6%之利息，其餘應按一般
      遲延利息計算，並自起訴狀繕本送達翌日（即96年9月18
      日）起算，是原告得請求之利息金額如附表所示，逾此範
      圍利息之請求，應認為無理由。
五、綜上所述，原告依債務承擔契約請求被告甲○○給付690,92
    1元及如附表所示之利息為有理由，逾此範圍，不應准許，
    應予駁回。
六、原告陳明願供擔保，聲請宣告假執行，原告勝訴部分，核無
    不合，爰酌定相當擔保金額准許之。至原告敗訴部分，其假
    執行之聲請，已失所附麗，併予駁回。
七、本件事證已臻明確，二造其餘攻擊防禦方法及所提證據，經
    審酌認與判決結果無影響，爰不一一論述。
八、訴訟費用負擔之依據：民事訴訟法第78條。
中    華    民    國    97    年    4     月    25    日
                  民事第二庭  法  官  吳淑惠
以上正本係照原本作成。
如對本判決上訴，須於判決送達後20日內向本院提出上訴狀
中    華    民    國    97    年    4     月    28    日
                              書記官  蔡凱如
附表
       金額        利息起算日     利率          備註
      142,085元    95年12月30日   6%         支票號碼
                                             cＺ0000000
      000,085元    96年6月30日    6%         支票號碼
                                             cＺ0000000
      000,085元    96年12月30日   6%         支票號碼
                                             cＺ0000000
      000,666元    96年9月18日    5%
 合計690,921元


司法院資訊處製作；財團法人民間司法改革基金會備份。
